【裁判字號】    96,訴,4231
【裁判日期】    970306
【裁判案由】    毒品危害防制條例
【裁判全文】
臺灣板橋地方法院刑事判決              96年度訴字第4231號
公  訴  人  臺灣板橋地方法院檢察署檢察官
被      告  甲○○
                      巷1之7.
                    （現於臺灣臺北監獄臺北分監另案執行）
上列被告因違反毒品危害防制條例案件，經檢察官提起公訴（九
十六年度毒偵字第九○四八號），於被告為有罪之陳述後，本院
合議庭裁定由受命法官獨任依簡式審判程序審理，茲判決如下：
    主  文
甲○○施用第一級毒品，累犯，處有期徒刑拾月；減為有期徒刑
伍月，如易科罰金，以新臺幣壹仟元折算壹日。
    事  實
一、甲○○前因違反肅清煙毒條例、麻醉藥品管理條例等案件，
    經臺灣高雄地方法院以八十二年度訴字第一八四號判處有期
    徒刑三年六月及五月，應執行有期徒刑三年十月確定，入監
    服刑後於民國八十四年一月二十九日假釋，嗣經撤銷假釋，
    應執行殘刑有期徒刑一年十月二十四日。又前因違反肅清煙
    毒條例案件，經臺灣士林地方法院以八十五年度訴字第二三
    四號判處有期徒刑三年六月確定；又因搶奪案件，經本院以
    八十五年度訴字第一一○○號判處有期徒刑一年四月確定；
    上開二案經裁定更定執行刑，應執行有期徒刑四年六月，再
    經與上開殘刑一年十月二十四日接續執行，於九十二年九月
    十五日執行完畢。其於八十八年間因施用毒品違反毒品危害
    防制條例案件，經本院以八十八年度毒聲字第七七八七號裁
    定令入勒戒處所執行觀察、勒戒後，因認有繼續施用毒品之
    傾向，經本院以八十九年度毒聲字第一二八九號裁定令入戒
    治處所施以強制戒治，嗣其戒治成效經評定為合格，故另以
    八十九年度毒聲字第三七八五號裁定停止戒治，所餘戒治期
    間付保護管束，迄九十年二月十六日保護管束期滿未經撤銷
    ，視為強制戒治執行完畢，並由臺灣板橋地方法院檢察署檢
    察官以九十年度戒毒偵字第二五七號為不起訴處分確定。其
    後又因施用毒品違反毒品危害防制條例案件，經臺灣士林地
    方法院以九十三年度訴字第二九一號判處有期徒刑一年確定
    ，於九十五年三月二十三日執行完畢。復又同因施用第一級
    毒品違反毒品危害防制條例案件，經本院以九十五年度訴字
    第二四五六號判處有期刑七月確定（此部分於九十六年七月
    十五日執行完畢，於本件不構成累犯）。
二、詎其甲○○仍不知悔改，基於施用第一級毒品之犯意，於九
    十五年八月十四日二十時許，在臺北市○○區○○街二段八
    三巷一之七號住處，施用第一級毒品海洛因乙次。嗣於同年
    八月十六日十五時許，為警在上址查獲。
三、案經臺北縣政府警察局移送臺灣板橋地方法院檢察署檢察官
    偵查起訴。
    理  由
一、起訴合法性之說明：
  (一)被告上述犯行原經檢察官於九十六年四月三十日以九十六年
    度毒偵字第二二二八號提起公訴，經本院以九十六度訴字第
    一一○七號案件受理，經審理後認與被告另件於九十五年九
    月十二日施用第一級毒品之犯行具集合犯之實質上一罪關係
    ，而該部分業已先行起訴繫屬本院以九十六年度訴字第一○
    七八號案件審理中，因認檢察官係就同一案件向本院重行起
    訴，乃於九十六年四月三十日判決公訴不受理確定。惟刑法
    第五十六條連續犯之規定已於民國九十四年二月二日修正時
    予以刪除，並於九十五年七月一日起施行，依其修正理由說
    明，謂「對繼續犯同一罪名之罪者，均適用連續犯之規定論
    處，不無鼓勵犯罪之嫌，亦使國家刑罰權之行使發生不合理
    之現象。」「基於連續犯原為數罪之本質及刑罰公平原則之
    考量，爰刪除有關連續犯之規定」等語，即係將本應各自獨
    立評價之數罪，回歸本來就應賦予複數法律效果之原貌。因
    此，就刑法修正施行後多次施用毒品之犯行，採一罪一罰，
    始符合立法本旨。依原判決認定之事實，上訴人既係於上開
    刑法連續犯規定刪除施行後之九十五年八月十四日施用海洛
    因乙次，則渠另於同年九月十二日另為之施用海洛因犯行，
    因刑法連續犯規定既經刪除，二者自應各別獨立評價，採一
    行為一罪一罰，以符修法目的。是以上述九十六度訴字第一
    一○七號誤為公訴不受理之判決，容有違誤。惟按判決確定
    之同一案件，依一事不再理之原則，不得更為實體上之判決
    ，係以該案已有實體上之確定裁判者為限，如僅從程序上所
    為之裁判，既與案件之內容無關，即不受前項原則之拘束，
    最高法院著有二十二年上字第二五一四號判例可循。上開
    九十六度訴字第一一○七號所為公訴不受理之確定判決，
    因非實體裁判，其確定僅有形式之確定力而不具實質確定力
    ，不受刑法一事不再理原則之限制。是檢察官就被告本件犯
    行再為提起公訴，於法並無不合，合先敘明。
二、犯罪事實之認定：
  (一)上揭犯罪事實，業據被告甲○○自白不諱，而其經警採集尿
    液囑託鑑定結果，亦呈嗎啡（即海洛因進入人體後之代謝物
    ）陽性反應，有臺灣檢驗科技股份有限公司出具之濫用藥物
    尿液檢驗報告及姓名代碼對照表附卷可稽，堪信其前開自白
    應與事實相符。
  (二)又被告有事實欄所載因施用毒品違反毒品危害防制條例案件
    而受觀察、勒戒、強制戒治、不起訴處分、有罪判決及其執
    行等情，亦有臺灣高等法院被告前案紀錄表在卷可稽。
  (三)是以本件事證明確，被告於強制戒治執行完畢釋放後五年內
    內三犯施用海洛因之行為，堪為認定，應予依法論科。
三、論罪科刑之法律適用：
  (一)按海洛因為毒品危害防制條例第二條第二項第一款所定之第
    一級毒品，核被告所為，係犯同條例第十條第一項之施用第
    一級毒品罪。其施用前後持有海洛因之低度行為均為施用之
    高度行為所吸收，不另論罪。又被告有如事實欄所載犯罪科
    刑執行紀錄，此有臺灣高等法院被告前案紀錄表附卷足參，
    並經被告陳明在卷，其於有期徒刑執行完畢後五年以內以故
    意再犯本件最重本刑為有期徒刑以上之罪，為累犯，應依刑
    法第四十七條第一項之規定加重其刑。
  (二)爰審酌被告有前述施用毒品遭查獲與犯罪執行紀錄，素行不
    佳，且前已因強制戒治執行完畢而不起訴處分，業受毒品危
    害防制條例對施用毒品人之寬典，竟仍一再吸食，且於屢經
    查獲後仍持續為之，顯見並無悔意，惡性非淺，而其施用毒
    品實為戕害自身健康之犯罪，於他人固無明顯重大危害，然
    對社會善良風氣已足生不良影響，並斟酌其施用之次數，及
    其於偵審中俱能坦認犯行，犯罪後之態度尚稱良好等一切情
    狀，量處如主文所示之刑，以資儆懲。又被告本件犯罪在民
    國九十六年四月二十四日以前，復無中華民國九十六年罪犯
    減刑條例所列不予減刑之情形，應依同條例第二條第一項第
    三款之規定，就所受宣示之有期徒刑減其刑期二分之一，並
    諭知易科罰金之折算標準。
據上論斷，應依刑事訴訟法第二百七十三條之一第一項、第二百
九十九條第一項前段，毒品危害防制條例第十條第一項、第十八
條第一項前段，刑法第十一條前段、第四十七條第一項、第四十
一條第一項前段，中華民國九十六年罪犯減刑條例第二條第一項
第三款、第七條、第九條，判決如主文。
本案經檢察官陳伯均到庭執行職務。
中    華    民    國    97    年    3     月    6     日
                    刑事第十庭  法  官  楊博欽
以上正本證明與原本無異
如不服本判決應於送達後十日內向本院提出上訴狀
                                書記官  李慈容
中    華    民    國    97    年    3     月    6     日
附錄本案論罪科刑法條全文：
毒品危害防制條例第十條
  施用第一級毒品者，處六月以上五年以下有期徒刑。
  施用第二級毒品者，處三年以下有期徒刑。


司法院資訊處製作；財團法人民間司法改革基金會備份。
